臺灣高等法院臺南分院刑事判決　　　　 95年度上易字第588號
上　訴　人
即　被　告　甲○○
選任辯護人　奚淑芳律師
　　　　　　張雯峰律師
上列上訴人因賭博案件，不服臺灣嘉義地方法院95年度易字第
214號中華民國95年8月16日第一審判決（起訴案號：臺灣嘉義地
方法院檢察署95年度偵字第1382號），提起上訴，本院判決如下
：
    主  文
原判決關於甲○○部分撤銷。
甲○○連續犯圖利聚眾賭博罪，處有期徒刑捌月，緩刑參年。扣
案如附表所示之電子遊戲機貳拾壹台（含ＩＣ板共貳拾塊）、新
臺幣捌萬貳仟陸佰伍拾元均沒收。
    事  實
一、甲○○於民國（下同）九十五年二月一日，向趙雪玲頂讓設
    於嘉義市○區○○里○○街三十七號一樓之「樂群電子遊戲
    場」（趙雪玲有依電子遊戲場業管理條例向嘉義市政府取得
    營利事業登記證），為該遊戲場之實際負責人，其明知其本
    人尚未依電子遊戲業管理條例向嘉義市政府取得營利事業登
    記證，竟意圖營利，基於供給賭博場所及聚眾賭博之概括犯
    意，自九十五年二月一日起至同月十二日止，在「樂群電子
    遊戲場」之公眾得出入之場所內擺置如附表所示賭博性電子
    遊戲機二十一台（含ＩＣ板二十塊），連續提供該處，聚集
    不特定之多數人與電子遊戲機賭博財物。其賭博方式為由不
    特定顧客投入新臺幣（下同）十元硬幣押注，押中者可得一
    定積分，再按一比二之比率，向遊戲場洗分兌換二倍積分金
    額之現金財物，若未押中，則投入金額盡歸遊戲場所有之方
    式與顧客對賭。嗣有楊宗憲（所犯之賭博罪業已由原審判刑
    確定）基於賭博財物之犯意，於同月十二日中午十二時許進
    入「樂群電子遊戲場」，把玩「跑馬」機台，於當日晚上八
    時許累積分數至五百分，楊宗憲向甲○○要求洗分，甲○○
    即兌換現金一千元並交與楊宗憲時，為喬裝顧客之嘉義市警
    察局督察室警員賴新義當場查獲，並自楊宗憲身上起出賭博
    所得之現金一千元，並在該遊戲場內扣得賭博之器具即如附
    表所示之電子遊戲機共二十一台（含ＩＣ板二十塊，起訴書
    誤載為二十一塊），以及賭博機台內之十元硬幣八千二百六
    十五枚（共計八萬二千六百五十元）。
二、案經嘉義市警察局第二分局報告臺灣嘉義地方法院檢察署檢
    察官偵查起訴。
    理  由
壹、程序部分：訊之被告甲○○對於起訴之犯罪事實均坦承不諱
    ，並當庭表示認罪，而經本院裁定以簡式審判程序加以審理
    ，則依據刑事訴訟法第二百七十三條之二、同法第一百五十
    九條第二項之規定，不適用傳聞法則有關限制證據能力之相
    關規定，合先敘明。
貳、實體部分：前項犯罪事實，有下列事證足資證明：
（一）被告甲○○於本院審理時之自白。
（二）證人即楊宗憲於警詢中之供述。
（三）嘉義市警察局督察室警員賴新義於偵查及原審時之證詞。
（四）嘉義地方法院九十五年四月二十四日上午十一時四十分之
      勘驗筆錄一份。
（五）嘉義市警察局督察室維新小組臨檢紀錄表一件。
（六）扣押筆錄、扣押物品目錄、扣押物品收據、營利事業登記
      證、電子遊戲場營業級別證、讓渡書、檢舉電話紀錄、陳
  　　情書、陳訴書。
參、論罪科刑部分：
一、論罪
（一）刑法第二百六十八條之意圖營利供給賭博場所及聚眾賭博
      罪，須行為人主觀上具有營利之不法意圖，惟此營利之不
      法意圖，不應局限於所謂之「抽頭」意圖而已，舉凡供給
      賭博場所與聚眾賭博者，其意在於營利，且有利可圖，即
      與刑法第二百六十八條之構成要件相符。查被告當時並無
      其他職業，向趙雪玲頂得「樂群電子遊戲場」，在該遊戲
      場內擺設賭博性電子遊戲機達二十一台，而其經營「樂群
      電子遊戲場」，除須備有頂讓之資本外，尚須負擔一定之
      人事、租金及其他經營之成本，且其係以經營此遊戲場為
      其事業之一，可知其經營此遊戲場之目的在於獲利。而賭
      博性電子遊戲機之設計上，對經營者之勝率之設計均係大
      於賭客，經營賭博性電動玩具之業者會經營此種行業，其
      原由即在此，只要有賭客前來與電動機具對賭必可獲利。
      否則經營者除與賭客對賭外，豈會無須抽頭，反而要承擔
      其上開營業所須之成本，而且還要獲利呢？綜上，被告雖
      無抽頭行為，但其營利之不法意圖自可認定。
（二）被告未依電子遊戲場業管理條例規定辦理營利事業登記而
      經營電子遊戲場業，核其所為，係違反電子遊戲場業管理
      條例第十五條，而犯同條例第二十二條之罪；又被告在「
      樂群電子遊戲場」內擺設賭博性電子遊戲機，其除提供此
      遊戲場，讓賭客與賭博性電動玩具對賭外，尚有營利之不
      法意圖，提供該遊戲場，並聚集不定特定之多數賭客分別
      或同時前來參與賭博，核其所為，係犯刑法第二百六十八
      前段之供給賭場罪、同條後段之聚眾賭博罪及第二百六十
      六條第一項前段之賭博罪。
（三）按想像競合犯與刑法修正前連續犯競合時，為貫徹想像競
      合犯從一重處斷暨連續犯以一罪論之立法意旨，應採先連
      續、後想像競合之原則，即就其所犯之多數罪名，先將連
      續犯關係者，包括的論以一罪，然後再就各連續犯間有想
      像競合犯關係之犯罪比較其輕重，從較重之一連續犯處斷
      。被告先後多次圖利供給賭場、圖利聚眾賭博及賭博之行
      為，均時間緊接、所犯構成要件相同之罪，顯係各基於概
      括之犯意反覆為之，為連續犯，應依修正前刑法第五十六
      條之規定論以一罪（新舊法比較詳後述），並均加重其刑
      。被告一行為觸犯圖利供給賭場罪、圖利聚眾賭博罪及賭
      博罪三罪名，為想像競合犯，應依修正前刑法第五十五條
      前段之規定，從情節較重之連續圖利聚眾賭罪處斷。被告
      所違反電子遊戲場業管理條例第二十二條之罪、刑法第二
      百六十八條後段圖利聚眾賭博罪間，有方法、目的之牽連
      關係，應依修正前刑法第五十五條後段從一重之圖利聚眾
      賭博罪處斷。起訴書雖僅論及被告甲○○圖利供給賭場罪
      及賭博犯行，未論及違反電子遊戲場業管理條例及圖利聚
      眾賭博罪部分，然檢察官就犯罪事實一部起訴者，其效力
      及於全部，本件被告甲○○之全部犯罪事實既然具有牽連
      犯之裁判上一罪關係，已如前述，本院自得併予審理，並
      變更檢察官所引應適用之法條。
二、新舊法比較：按被告行為後，刑法已於九十四年二月二日修
    正公布，並於九十五年七月一日生效施行。而刑法第二條第
    一項修正為「行為後法律有變更者，適用行為時之法律。但
    行為後之法律有利於行為人者，適用最有利於行為人之法律
    。」，採「從舊從輕」之原則，與修正前刑法第二條採「從
    新從輕」之原則不同。又比較時應就罪刑有關之共犯、未遂
    犯、想像競合犯、牽連犯、連續犯、結合犯，以及累犯加重
    、自首減輕暨其他法定加減原因（如身分加減）與加減例比
    等一切情形，綜其全部罪刑之結果而為比較。有最高法院九
    十五年第八次刑事庭會議決議可參。再按刑法第二條第一項
    固有如上之規定，然若條文之修正無關乎處罰之輕重，僅為
    其他純文字之修正，即非該條所指之法律有變更，自毋庸依
    該規定為新舊法之比較，而應依一般法律之適用原則，適用
    裁判時法，亦有最高法院95年度台上字第5589號、第5599號
    判決可參。
（一）牽連犯部分：被告行為後，修正後之刑法刪除第五十五條
      條關於牽連犯之規定。本件被告所犯上開各罪，具有牽連
      犯之關係，依修正前即行為時之規定，應從一重之罪處斷
      。依修正後之刑法既已刪除牽連犯之規定，則被告所犯上
      述各罪應依數罪併罰之規定分論併罰。比較新舊法之規定
      ，適用修正前刑法第五十五條牽連犯之規定，從一重之罪
      處斷，較有利於被告。。
（二）連續犯部分：被告行為後，刑法第五十六條連續犯之規定
      業已刪除，則被告之犯行，因行為後新法業已刪除連續犯
      之規定，此刪除雖非犯罪構成要件之變更，但顯已影響行
      為人刑罰之法律效果，自屬法律有變更。而新法既已刪除
      連續犯之規定，則被告上開先後多次之犯行，應依數罪併
      罰論罪。比較新、舊法結果，適用修正前刑法第五十六條
      之規定論以連續犯，較有利於被告。
（三）想像競合部分：刑法第五十五條但書有關想像競合犯之規
      定，係科刑之限制，為法理之明文化，非屬法律之變更，
      自無新舊法比較適用之問題。
（四）綜上，被告所涉之連續犯、牽連犯、想像競合犯綜合比較
      結果，以之修正前之規定對被告有利，應一併適用之。
（五）罰金部分：刑法第三十三條第五款關於「罰金：一元以上
      」之規定，修正公布為「罰金：新台幣一千元以上，以百
      元計算」，法定本刑中列有罰金者，因新法之規定其法定
      最低度罰金因之提高，涉及科刑規範變更，自有新舊法比
      較之必要。而舊法最低度之一元銀元，折算為新台幣三元
      ，並經罰金罰鍰提高標準條例提高為十倍，即新台幣三十
      元，因新法之規定其法定最低度罰金為一千元，比較結果
      ，自以舊法有利於行為人，應適用舊法規定，定其罰金部
      分之法定刑。
（六）緩刑部分：犯罪在新法施行前，新法施行後，緩刑之宣告
      ，應尊重制定新法之精神，適用新法第七十四條之規定。
三、撤銷改判之理由：原審以被告罪證明確，予以論罪科刑，固
    非無見。惟查：
（一）本案被告所犯圖利聚眾賭博罪，原審未論及，已有未洽。
（二）想像競合犯與刑法修正前連續犯競合時，為貫徹想像競合
      犯從一重處斷暨連續犯以一罪論之立法意旨，應採先連續
      、後想像競合之原則，即就其所犯之多數罪名，先將連續
      犯關係者，包括的論以一罪，然後再就各連續犯間有想像
      競合犯關係之犯罪比較其輕重，從較重之一連續犯處斷，
      已如前述。原判決論被告所犯之圖利供給賭場罪及賭博罪
      二罪，所涉及之連續犯、想像競合犯之論罪方式，先論以
      想像競合犯再論以連續犯，除將賭博罪之連續犯行漏未論
      列外，亦與上開意旨有違，自有未洽。
（三）新舊法比較時應就罪刑有關之共犯、未遂犯、想像競合犯
      、牽連犯、連續犯、結合犯，以及累犯加重、自首減輕暨
      其他法定加減原因（如身分加減）與加減例比等一切情形
      ，綜其全部罪刑之結果而為比較。原審比較新舊法後，未
      將想像競合犯與連續犯、牽連犯一併適用舊法，而將想像
      競合犯部分割裂適用新法規定，亦有未合。
（四）被告經營「樂群電子遊戲場」係自九十五年二月一日起至
      同月十二日止，原審認被告自九十五年二月一日起至二月
      九日止所為之犯行無法認定，亦有未妥。
（五）被告上訴意旨指摘原審量刑過重，雖無理由，惟原審既有
      上開未洽之處，自應由本院予以撤銷改判，以期適法。
四、科刑：
（一）爰審酌被告甲○○年富力盛，不思上進，貪圖財物因而犯
    　罪之動機及目的，被告無照擺設電子遊戲機提供賭博場所
      聚眾賭博財物之犯罪手段，被告犯罪時未受明顯刺激，無
      前科之品行，被告高中畢業之智識程度，被告無照經營電
      子遊戲場，兼從事賭博，擺設機台數量非小，敗壞社會風
      氣，所生危害非輕，被告利用合法掩護非法，企圖規避政
      府法令，於原審否認犯行，於本院審理時坦承犯行之態度
      等一切情狀，量處如主文所示之刑，以資懲儆。扣案如附
      表所示之電子遊戲機共二十一台（含ＩＣ板共二十塊），
      係當場賭博之器具；自如附表所示遊戲機內扣得之八萬二
      千六百五十元現金，係在賭檯之財物，不問屬於犯人與否
      ，均應依刑法第二百六十六條第二項宣告沒收。
（二）末查被告未曾受有期徒刑以上刑之宣告（有臺灣高等法院
      被告全國前案紀錄表在卷可稽），其現已離婚，有一個小
      孩七歲，由其扶養，與父母同住，亦須被告照顧，有其戶
      籍謄本在卷可按，其於本院審理時對其所犯已全部認罪，
      並向財團法人天主教台南縣私立德蘭啟智中心捐款十萬元
      、向嘉義市青少年發展協會捐款三十萬元，有郵政國內匯
      款執據影本、郵政劃撥儲金存款收據影本各一紙在卷可稽
      。被告經此次偵、審程序，當知警惕，信無再犯之虞。本
      院因認其所受刑之宣告，以暫不執行為適當，爰依刑法第
      七十四條第一項第一款之規定併予宣告緩刑三年，以勵自
      新。
據上論結，依刑事訴訟法第三百六十九條第一項前段、第三百六
十四條、第二百九十九條第一項前段、第二百七十三條之一第一
項、第三百條，電子遊戲場業管理條例第二十二條，刑法第十一
條前段、第二條第一項、（修正前）第五十六條、第二百六十八
條、第二百六十六條第一項前段、（修正前）第五十五條前段、
後段、第二百六十六條第二項、第七十四條第一項第一款，罰金
罰鍰提高標準條第一條前段，判決如主文。
本案經檢察官蘇南桓到庭執行職務。
中　　華　　民　　國　　96　　年　　1　　 月　　16　　日
                  刑事第二庭    審判長法　官  葉  居  正
                                      法　官  吳  森  豐
                                      法　官  吳  勇  輝
以上正本證明與原本無異。
不得上訴。
　　　　　　　　　　　　　　　　　　　書記官  李  良  倩
中　　華　　民　　國　　96　　年　　1　　 月　　16　　日
附錄：本判決論罪科
附錄本判決論罪之法條全文
刑法第二百六十六條第一項前段
在公共場所或公眾得出入之場所賭博財物者，處一千元以下罰金
。
刑法第二百六十八條
意圖營利，供給賭博場所或聚眾賭博者，處三年以下有期徒刑，
得併科三千元以下罰金。
電子遊戲場業管理條例第二十二條
違反第十五條規定者，處行為人一年以下有期徒刑、拘役或科或
併科新台幣五十萬元以上二百五十萬元以下罰金。
電子遊戲場業管理條例第十五條
未依本條例規定辦理營利事業登記者，不得經營電子遊戲場業。
附表
┌───┬─────┬────┬───────────┐
│編號  │名稱      │數量    │備註                  │
├───┼─────┼────┼───────────┤
│1     │金蘋果    │1台     │含IC板1塊             │
├───┼─────┼────┼───────────┤
│2     │水果精靈  │1台     │含IC板1塊             │
├───┼─────┼────┼───────────┤
│3     │蛛蜘人    │1台     │含IC板1塊             │
├───┼─────┼────┼───────────┤
│4     │跑馬      │4台     │含IC板2塊，2台共用1塊 │
├───┼─────┼────┼───────────┤
│5     │滿貫大亨  │6台     │含IC板6塊             │
├───┼─────┼────┼───────────┤
│6     │13支樸克  │1台     │含IC板1塊             │
├───┼─────┼────┼───────────┤
│7     │彩金魔象  │2台     │含IC板2塊             │
├───┼─────┼────┼───────────┤
│8     │幸運五    │1台     │含IC板1塊             │
├───┼─────┼────┼───────────┤
│9     │大老二    │1台     │含IC板1塊             │
├───┼─────┼────┼───────────┤
│10    │賓果海盜  │1台     │含IC板1塊             │
├───┼─────┼────┼───────────┤
│11    │皇冠小丑  │1台     │含IC板1塊             │
├───┼─────┼────┼───────────┤
│12    │龍飛鳳舞  │1台     │含IC板1塊             │
├───┴─────┼────┼───────────┤
│合計              │21台    │含IC板20塊            │
└─────────┴────┴───────────┘
